【裁判字號】    94,交易,426
【裁判日期】    950417
【裁判案由】    業務過失傷害
【裁判全文】
臺灣桃園地方法院刑事判決             94年度交易字第426號
公  訴  人  台灣桃園地方法院檢察署檢察官 古慧珍   衡股
被      告  丙○○
上列被告因業務過失傷害案件，經檢察官聲青簡易判決處刑，本
院認不宜適用簡易程序改以通常程序審理，（93年度調偵字第50
9 號），判決如下：
    主  文
丙○○從事業務之人，因業務上之過失致重傷，處有期徒刑陸月
，如易科罰金以參佰元折算壹日。
    事  實
一、丙○○係計程車司機，為從事駕駛業務之人。民國（下同）
    九十三年六月四日晚間十一時五十分許，駕駛車號三Ｒ〡九
    八九號營業用小客車，本應注意遵守汽車臨時停車時，不得
    在快車道上臨時停車，亦不得併排臨時停車之規定，且依當
    時天候、路況、燈光照明等情況，並無不能遵守前揭注意義
    務之情形，竟為方便乘客乙○○上車，貿然在桃園縣龜山鄉
    ○○路二六八之一號前，不僅與該路段右側路邊停放車輛併
    排停車，且車停位置復跨越路邊白色實線侵入快車道二十公
    分，適後方有同向駕駛車號ＸＶＥ〡一四七號機車之甲○○
    ，因未注意車前有丙○○違規臨時停車之狀況，待車行甚為
    接近時始發現而立即煞車，因而失去平衡人車先行倒地，繼
    滑行追撞丙○○之車輛後方保險桿，受有胸椎骨折併脫臼、
    血胸及下半肢癱瘓之重大難治之傷害。
二、案經被害人甲○○訴由桃園縣政府警察局龜山分局報請台灣
    桃園地方法院檢察署檢察官偵查起訴。
    理  由
一、前揭事實訊據被告丙○○固坦承於右述時地，因搭載客人而
    路邊停車時，與後方被害人甲○○所機車發生碰撞，致被害
    人受有重大難治之傷害。惟矢口否認有過失，辯稱：當時所
    欲停靠搭載客人之路段，係一釣蝦場門口，該釣蝦場門口之
    路邊已有數輛汽、機車停放，一時無法覓得空間停靠路邊，
    乃被迫與原先停在該處之汽車併排停車，停車時並有打開尾
    燈警示後方來車；車輛右側前後輪外側距路面邊緣，依警方
    所繪現場圖為六十二公分，僅超過規定二公分，且被告在該
    處停車接客所停留時間甚短，不超過四十秒，實際上並未跨
    越雙線道之中間線，顯不足以影響其他汽機車之行駛，本件
    車禍全然為被害人騎機車未注意車前狀況又高速行駛所致云
    云。經查：
    １、依卷附警繪現場圖及現場照片所示，被告停車位置之右
        側路邊停有車號Ｖ九〡０四一三號自小客車，被告車車
        停位置復跨越路邊白色實線侵入快車道０．２公尺，是
        被告併排停車且左側車身明顯侵入快車道，顯然已達妨
        礙交通之程度。又快車道上不得臨時停車；不得併排臨
        時停車，道路交通安全規則第一百十條第一項第一款、
        第五款分別定有明文，被告既以駕駛計程車業為業，對
        於前開有關駕駛動力交通工具參與道路交通之注意規定
        ，自當知之甚稔，是其臨時停車已然違反客觀注意義務
        ，要堪認定。
    ２、按刑法第十四條第一項有關過失犯之構成要件為應注意
        ，能注意而不注意。若有不能注意的情事存在即與過失
        之要件不符，而所謂不能注意係指行為人就應注意遵守
        之客觀注意規範，在不予遵守之前或不予遵守之際，是
        否存在特殊情況，致使其無法注意遵守應遵守之注意義
        務。是本件續應審究者，係被告就本次臨時停車之際，
        是否有不能注意遵守不得臨時停車之情事，此經被告供
        稱其係因當時當地路邊停有車輛致不得不併排臨時停車
        。然當時若路邊停有車輛致無法停車載客，當可選擇距
        該處較遠之處停車載客，或忍痛離去放棄此次生意，亦
        即是否臨時停車，全基於被告之自由意志，客觀上並無
        存在任何情事，迫使被告別無選擇地非在該處採取臨時
        停車之措施。又前引之道路交通安全規則，係為保持交
        通順暢，維護交通安全等公共利益而設之禁止規定，豈
        能任令被告為自己方便載客之私利而予以排除適用。至
        於被告停車後有打開車尾燈，以提醒後方來車，係在違
        反不得臨時停車後所採取之避險措施，與其能否注意遵
        守不得臨時停車之注意規定無涉，職故被告就此所辯，
        委無可採。雖證人乙○○即乘客於本院行簡易程序調查
        訊問時證稱：「我走出釣蝦場門口時，我有往旁邊看，
        在距離計程車差不多兩根電線桿的後方，有一輛機車，
        速度很快的騎過來」「機車時速大概八、九十公里」，
        嗣於本院行通常程序審理結證證稱：「我有看到閃停車
        燈」「其所稱之電線桿係指道路中間的路燈桿」等語明
        確，且依前引現場圖示被告車後至少在八點一公尺以上
        之距離有煞車痕跡，固可認被告停車時被害人之機車尚
        與被告車有相當的距離且當時有超速行駛之情，而可推
        認被害人騎乘機車確有疏於注意車前狀況及超速之顯然
        比被告對於本件車禍之發生，具有較嚴重之過失違規情
        形，然此僅止於被害人自身就本件車禍之發生與有過失
        ，尚不得據此解免被告本身應負之過失責任。
    ３、本件送鑑定結果經台灣省車輛行車事故覆議委員會鑑定
        意見有二，其一為若認被告停車後經相當時間（約四十
        秒）始發生本件車禍，被告無肇事原因；其二若認被告
        停車係屬瞬間（少於四十秒），則被害人未注意車前狀
        況為肇事主因，被告違規停車為肇事次因，有該鑑定意
        見書可稽，可知該鑑定意見均著眼於被告臨時停車時間
        之久暫為雙方責任有無之判斷依據，惟以被告停車之久
        暫作為有無過失責任之依據，顯然誤解刑法過失犯有關
        能注意此構成要件要素之意義，亦忽略前引道路交通安
        全規則所欲保護之法益，其立論基礎既有可議之處，自
        不得資為被告過失責任有無之憑據。
    ４、被害人因本件車禍受有胸椎骨折併脫臼、血胸及下半肢
        癱瘓之重大難治之傷害，有診斷書在卷可憑，且其所受
        傷害與被告之過失間具有因果關係，洵堪認定，是被告
        之犯罪事證已臻明確，犯行應堪認定。
三、查被告係計程車司機，以駕駛汽車為業，為從事駕駛業務之
    人。故核被告所為，係犯刑法第二百八十四條第二項後段之
    業務過失致重傷罪。爰審酌被告過失程度、犯後將被害人送
    醫態度尚稱良好，惟尚未與被害人和解並賠償損害及被害人
    同有過失等一切情狀，量處被告如主文所示之刑，並諭知易
    科罰金之折算標準，以示懲儆。
據上論斷，應依刑事訴訟法第299 條第1 項前段、刑法第284 條
第2 項後段、第41條、罰金罰鍰提高標準條例第1 條前段、第2
條第1 項，判決如主文。
本案經檢察官古慧珍到庭執行職務。
中    華    民    國    95    年    4     月    17    日
                  刑事第五庭審判長    潘政宏
                            法  官    張明儀
                            法  官    周炳全
以上正本證明與原本無異。
如不服本判決應於判決送達後10日內向本院提出上訴狀。
                            書記官    張尹嫚
中    華    民    國    95    年    4     月    17    日
附論罪科刑依據之法條：
刑法第284 條第1 項：
因過失致人於死者，處二年以下有期徒刑、拘役或2,000 元（現
已提高十倍為20,000元）以下罰金。
從事業務之人，因業務上之過失犯前項之罪者，處五年以下有期
徒刑或拘役、得併科3,000 元（現已提高十倍為30,000元）以下
罰金。


司法院資訊處製作；財團法人民間司法改革基金會備份。
